【裁判字號】    97,上易,1650
【裁判日期】    971023
【裁判案由】    侵入住宅
【裁判全文】
臺灣高等法院臺中分院刑事判決        97年度上易字第1650號
上  訴  人
即  被  告  丁○○
選任辯護人  魏其村  律師
上列上訴人因侵入住宅案件，不服臺灣臺中地方法院97年度易字
第2480號中華民國97年8月8日第一審判決（起訴案號：臺灣臺中
地方法院檢察署97年度偵字第4705號），提起上訴，本院判決如
下：
      主  文
原判決撤銷。
丁○○無罪。
      理  由
一、公訴意旨略以：被告丁○○係臺中市○○○路○段一百五十
    八號「財團法人臺灣省臺中市寶善寺分寺普濟寺」（下稱「
    普濟寺」）之出家眾，並於該處寮房內掛單居住，其明知普
    濟寺業於民國 (下同)九十五年十月二十六日、九十五年十
    一月二十九日經該寺臨時董監事會決議及常務董監事會決議
    被告丁○○應於九十五年十一月三十日遷單，並自九十五年
    十二月一日起至九十八年十一月三十日止，不得再進入「寶
    善寺」及「普濟寺」內。上開決議復於九十五年十二月十五
    日經寶善寺第八屆第七次董監事聯席會議決議通過，同時將
    該決議內容予以公告週知並告知被告丁○○，復將被告丁○
    ○之戶籍遷至臺中市西屯戶政事務所，詎被告丁○○因不滿
    普濟寺上開作為，竟基於侵入他人建築物之犯意，於九十六
    年八月二十六日（即農曆七月十四日）上午九時許，未經普
    濟寺同意，協同不知情之臺中市警察局第六分局協和派出所
    員警程文人，進普濟寺內大殿，並於大殿上哭鬧約十分鐘許
    ，始由員警程文人將之帶離現場，因認被告犯刑法第三百零
    六條第一項之侵入建築物罪嫌云云。
二、按犯罪事實應依證據認定之，無證據不得認定犯罪事實，刑
    事訴訟法第一百五十四條第二項定有明文；又刑法第三百零
    六條第一項之侵入住居罪以無故侵入他人住宅、建築物或附
    連圍繞之土地或船艦者，為構成要件。本件公訴人認被告犯
    罪不外以被告自白有於上開時地進入普濟寺及證人丙○○、
    江詠梅、程文人之證述暨普濟寺、寶善寺公告、西屯戶政事
    務所戶籍登記催告書等為據。訊據被告堅決否認犯罪，辯稱
    ：伊母親、阿姨及多位親人之靈骨均放置在普濟寺，寺方決
    議伊不得進入無效，況伊有請警員陪同進入，擬取回留在寺
    內之私人物品，並無侵入之故意，伊雖有至普濟寺大殿禮佛
    ，然該處即開放供信眾參拜，況於陪同之警員要求伊離去時
    ，伊亦配合並無滯留不去之情事等語。經查：財團法人寶善
    寺暨普濟分寺分別於九十五年十月二十六日、九十五年十一
    月二十九日經臨時董監事會決議及常務董監事會決議被告丁
    ○○應自九十五年十一月三十日遷單，並自九十五年十二月
    一日起至九十八年十一月三十日止，不得再進入「寶善寺」
    及「普濟寺」內，上開決議復於九十五年十二月十五日經由
    該寶善寺第八屆第七次董監事聯席會議決議通過，有財團法
    人臺中市寶善寺分寺普濟寺臨時常務董監事會決議紀錄、財
    團法人臺中市寶善寺分寺普濟寺常務董監事會議紀錄、財團
    法人臺灣省臺中市寶善寺第八屆第七次董監事聯席會議紀錄
    、財團法人臺灣省臺中市寶善寺、普濟寺公告在卷可稽，該
    決議是否有無效事由刻由台灣台中地方法院民事庭審理中(
    見卷附資料)。次查被告雖已搬離普濟寺然確有私人物品留
    在普濟寺內 (見卷附照片及證人江詠梅於原審之證述暨告訴
    代理人所述)，於九十六年八月二十六日上午九時許以拿東
    西為由事先至派出所請求警員陪同進入普濟寺，嗣由證人即
    警員程文人陪同進入普濟寺，堪認被告並無無故侵入建築物
    之故意，尚難以被告於等候警員程文人向「普濟寺」人員詢
    明是否願意讓被告進入禪房內拿取衣物之際，見景傷情、無
    法自制即在普濟寺大殿側面哭鬧，復進入供大眾禮佛之大殿
    跟佛祖講話，繼續大哭約十分鐘許，嗣未拿回任何東西即於
    警員程文人之規勸下離開等情 (見證人程文人偵查、原審之
    證述，雖證人乙○○於本院證述：當日伊在大殿看到被告，
    伊拜拜後，看到普濟寺總管江詠梅拿照相機在照師傅 ( 即
    被告)，然後被告就走了，沒有看到或聽到被告與江詠梅發
    生爭執，伊看到被告直到她離開大殿的中間，沒有看到被告
    哭、鬧或大聲說話等語，本院審酌證人程文人與告訴人及被
    告間均無特殊利害關係，所為證述較可採信，證人乙○○所
    述顯係迴護被告之詞，不足為有利被告之認定)，即認被告
    有無故侵入普濟寺建築物之故意，原審未詳細勾稽遽為科刑
    之諭知，尚有未洽，被告上訴否認犯罪有理由，應由本院將
    原審判決撤銷改判另為無罪之諭知。
三、據上論斷，應依刑事訴訟法第三百六十九條第一項前段、第
    三百六十四條、第三百零一條第一項，判決如主文。
    本案經檢察官甲○○到庭執行職務。
中    華    民    國    97    年    10    月    23    日
            刑事第九庭審判長  法  官  江  德  千
                              法  官  許  旭  聖
                              法  官  康  應  龍
上列正本證明與原本無異。
不得上訴。
                              書記官  姚  錫  鈞
中    華    民    國    97    年    10    月    23    日


司法院資訊處製作；財團法人民間司法改革基金會備份。
